【裁判字號】    99,交訴,15
【裁判日期】    990802
【裁判案由】    公共危險等
【裁判全文】
臺灣臺北地方法院刑事判決          99年度交訴字第15號
公  訴  人  臺灣臺北地方法院檢察署檢察官
被      告  乙○○
上列被告因公共危險等案件，經檢察官提起公訴（98年度偵緝字
第2708號），本院判決如下：
    主  文
乙○○因過失傷害人，處拘役參拾日。如易科罰金，以新臺幣壹
仟元折算壹日。又駕駛動力交通工具肇事，致人受傷而逃逸，處
有期徒刑陸月。如易科罰金，以新臺幣壹仟元折算壹日。
    事  實
一、乙○○於民國97年3月27日下午4時49分許（起訴書誤載為55
    分許，以本院卷第13頁之報案記錄單記載為準），騎乘其胞
    兄陳焰基（業經臺灣臺北地方法院檢察署檢察官以97年度偵
    緝字第2455號不起訴處分確定）所有之車號NU7- 398號普通
    重型機車，沿臺北市○○區○○路由東往西方向行駛至松勤
    路107號前時，明知駕駛人騎乘機車，應注意兩車併行之間
    隔，隨時採取必要之安全措施，且行車變換車道時，應先顯
    示方向燈光或手勢，不得任意變換車道，以避免危險之發生
    ，而依當時為晴天、日間自然光線、柏油路面乾燥無缺陷、
    無障礙物、視距良好等情況，並無不能注意之情事，竟疏未
    注意，貿然向右變換車道騎上人行道，使其機車之右側碰撞
    甲○○所騎乘車號DUZ-526號輕型機車之左側把手，致甲○
    ○人車往右側倒地滑行，黃月嬌因而受有右下肢擦傷後皮膚
    壞死併蜂窩性組織炎之傷害。又乙○○明知駕駛人如肇事致
    人受傷，應即採取救護或其他必要之措施，並向警察機關報
    告，不得逃逸。詎其竟於駕車肇事致甲○○受傷後，逕自騎
    車逃逸，置甲○○於不顧，適為甲○○記下車號，自後追躡
    至乙○○停放機車之附近大樓前，要求乙○○等待警察到場
    處理，惟遭乙○○拒絕復騎車逕行離去後，始由甲○○報警
    循線查悉上情。
二、案經甲○○告訴，由臺北市政府警察局信義分局報告臺灣臺
    北地方法院檢察署檢察官偵查後，另自動檢舉簽分偵辦後起
    訴。
    理  由
甲、程序部分
一、按被告以外之人於審判外之言詞或書面陳述，除法律有規定
    者外，不得作為證據。又被告以外之人於審判外之陳述，雖
    不符前4條之規定，而經當事人於審判程序同意作為證據，
    法院審酌該言詞陳述或書面陳述作成時之情況，認為適當者
    ，亦得為證據。當事人於法院調查證據時，知有第159條第
    1項不得為證據之情形，而未於言詞辯論終結前聲明異議者
    ，視為有前項之同意，刑事訴訟法第159條之5定有明文。
二、查告訴人甲○○於警詢及檢察官訊問之具結筆錄；臺北市政
    府警察局信義分局交通分隊之交通事故現場圖、調查報告表
    、補充資料表、談話記錄表各1份、道路交通事故照片8張、
    告訴人之臺北醫學大學附設醫院診斷證明書1紙，均為被告
    以外之人於審判外之言詞及書面陳述。但被告及檢察官於本
    院調查時，對證據能力均表示無意見，且於言詞辯論終結前
    亦未聲明異議，本院揆諸前開法條規定，並審酌前開言詞及
    書面陳述作成時之情況，認為適當，自得作為證據，合先敘
    明。
乙、實體部分：
一、訊據被告乙○○雖承認於前揭時、地，騎乘機車右轉至人行
    道之事實，但矢口否認有何過失傷害及肇事逃逸之犯行，辯
    稱：當時自己車速很慢，告訴人的車速很快並突然從其右方
    衝出，不曉得是否告訴人自己撞到安全島就跌倒，伊根本未
    碰到告訴人。當時是在告訴人的後方，聽到後方有人啊的一
    聲，然後就看見告訴人跌倒在伊之前面。當時還跟告訴人有
    爭論，之後伊就騎上人行道到信義路100號去收包裹，告訴
    人還跟上來說伊撞到她云云。經查：
(一)、告訴人於前揭時、地，因車禍倒地，受有右下肢擦傷，之後
    並生皮膚壞死併蜂窩性組織炎之傷害等事實，為被告所不爭
    執，並據告訴人於警詢、檢察官訊問及本院審理時指證明確
    ，且有臺北市政府警察局信義分局交通分隊之交通事故現場
    圖、調查報告表、補充資料表、談話記錄表各1份、道路交
    通事故照片8張、告訴人之臺北醫學大學附設醫院診斷證明
    書1紙（詳97年度偵字第13124號卷第14頁背面、第20至第27
    頁）等在卷可稽，應足以認定。
(二)、本案應係被告駕車與告訴人發生擦撞後肇事逃逸：
  1.告訴人於警詢時指稱：被告騎機車同向行駛，忽然從左前方
    右轉要上人行道，因而擦撞到我機車之左前把手，導致我人
    車倒地等語（詳97年度偵字第13124號卷第9頁）。於偵查中
    證稱：被告從我左側往我前面迴轉行駛，之後撞到我，我倒
    地且被自己的機車壓到腳（同前卷第35頁）。於審理時證稱
    ：當時我在外側，被告在內側，我的機車車頭的位置大概是
    在被告機車的中間位置，被告突然右轉。沒注意到被告當時
    有無打方向燈，但是倒地時，看到被告的機車方向燈並沒有
    亮。與被告機車擦撞的地方是在前輪輪蓋，因為開庭後再仔
    細檢查機車，才發現前輪輪蓋有刮痕等語（詳本院卷第33
    頁、34頁）。被告撞到我時，被告的機車還沒迴轉過去，是
    我倒地之後，被告才上人行道，被告機車靠過來，撞到我的
    把手，而我機車把手有外罩式手套，所以看不出撞擊痕跡等
    語（詳本院卷第57頁背面）。故勾稽告訴人前後之指證，對
    被告原行駛於左側車道，突然要右轉上人行道，致撞擊告訴
    人機車一節，前後指述一致。且告訴人所指述撞擊前與被告
    機車之相對位置、撞擊後之倒地位置等事實（詳本院卷第44
    頁勘驗照片3、4），亦與告訴人機車之刮地痕相符，有本案
    交通事故現場圖在卷可稽（詳97年度偵字第13124號卷第20
    頁）。而告訴人對雙方撞擊點究係在左側把手或同時撞擊把
    手及前輪輪蓋，雖有前後不一致、無法確認之情況。但衡情
    ，車禍當時自係突然，當事人緊張、驚嚇之餘，視界變小且
    注意力受干擾，而無法明確指出撞擊點，與常情尚不違背，
    故應不影響其指證之證明力。
  2.告訴人機車倒地後之刮地痕長度為5公尺，現場並無剎車痕
    ，有前揭交通事故現場圖可稽。故依案發現場之告訴人機車
    無剎車痕，倒地後之刮地痕長度判斷，告訴人當時行車速度
    應屬於低速。另案發當時被告機車並未倒地，亦據告訴人證
    述詳細，並為被告所不爭執。又前揭刮地痕起點距路緣約20
    公分，於約2公尺處至刮地痕末端，則距路緣為10公分之事
    實，亦經證人即現場處理員警葉建民到庭證述詳細（本院卷
    第68頁背面），並有前述交通事故現場圖在卷可參。故依告
    訴人機車倒地後所造成之刮地痕觀之，告訴人之機車係行駛
    在該路段緊靠右側車道，而於倒地之前應有承受來自左方之
    外力撞擊，才會造成刮地痕向右側稍偏。且前述撞擊力道應
    屬輕微，否則被告之機車極可能亦同時倒地，或告訴人之機
    車將因承受來自左側之大力撞擊，而更偏向人行道或於松勤
    路107號前滑上人行道（見本院卷第45頁勘驗照片）。
  3.綜上，告訴人之指述，應屬可信。本件車禍之發生，係因被
    告本行駛於告訴人機車左側，因欲至該處大樓，見松勤路10
    7號前有人行道缺口（即為該大樓之出入口），擬變換車道
    ，自該處右轉（參本院卷第45頁之勘驗照片）上人行道，因
    未顯示右轉燈號或手勢，亦未注意後方告訴人機車，而與行
    駛在外側之告訴人機車發生擦撞，告訴人機車左側手把，因
    與被告機車輕微擦撞而重心不穩，人車向右倒地滑行，致右
    下肢擦傷等事實，應足確認。被告所辯稱：告訴人車速很快
    ，並突然從其右方衝出，未與告訴發生碰撞，告訴人自己跌
    倒云云，顯與前揭事證不合，所辯應係圖免刑責之詞，不足
    採信。
三、按汽車行駛時，駕駛人應注意車前狀況及兩車併行之間隔，
    並隨時採取必要之安全措施，道路交通安全規則第94條第3
    項訂有明文。是被告既欲自後由左邊超越告訴人之機車，自
    應保持併行之安全距離。而當時之天候晴、日間自然光線、
    柏油路面乾燥、無缺陷、無障礙物之情形，有交通事故調查
    表附卷可參（97年度偵字第13124號卷第23頁）。是依當時
    客觀情況並無不能注意之情事，被告於變換車道，欲違規騎
    上人行道時，未顯示燈號或手勢，亦未注意右方未違規之告
    訴人機車，而與告訴人機車發生碰撞，告訴人因而倒地受傷
    ，被告就此自有過失，至為灼然。再者，告訴人係遭被告過
    失之駕駛行為擦撞人車倒地，若無被告之過失駕駛行為，告
    訴人當不至於遭擦撞人車倒地，更不會因而受有右下肢擦傷
    後皮膚壞死併蜂窩性組織炎之傷害，是其間應有相當因果關
    係甚明。至被告明知告訴人已遭其擦撞而人車倒地，依照常
    理判斷，可想見告訴人極可能因此受傷，被告逕行駛上人行
    道而未停車，且於告訴人追至其停車處，也沒有留下姓名或
    任何聯絡方式，即駕車離去，其肇事後逃逸，亦可認定。從
    而本案事證明確，被告犯行均足以認定，應依法論科。
四、核被告所為，係犯刑法第284條第1項前段之過失傷害罪及同
    法第185條之4之肇事逃逸罪。其所犯如上所述二罪，犯意各
    別，行為互殊，均應予分論併罰。爰審酌被告之前並無犯罪
    紀錄，有臺灣高等法院被告前案紀錄表1份附卷可考，因過
    失與告訴人機車發生擦撞而肇事，造成告訴人受傷。復另起
    肇事逃逸之犯意，隨即駕車離去，告訴人事後追及仍不願等
    候警方到場處理或送告訴人就醫。犯後否認犯罪，迄今仍未
    賠償告訴人任何費用。家中經濟狀況欠佳，並有數人為身心
    障礙人士，及其造成告訴人受傷之程度等一切情狀，分別量
    處如主文所示之刑，並均諭知易科罰金之折算標準。檢察官
    雖以被告駕車撞及被害人受傷後，置之不理，逕自騎車逃離
    現，於審理中仍拒絕認罪，且未與告訴人和解，請求量處應
    執行有期徒刑8月。惟本件告訴人受右下肢擦傷之傷害，事
    後尚能追躡被告至附近大樓；告訴人醫療給付約新台幣（下
    同）3萬餘元，機車修理費2千餘元之損失；被告過失程度、
    職業、家庭狀況等，本院審酌前情，認上述求刑稍嫌過重，
    亦附此敘明。
五、據上論斷，應依刑事訴訟法第299條第1項前段，刑法第284
    條第1項前段、第185條之4、第41條第1項前段，刑法施行法
    第1條之1，判決如主文。
本案經檢察官劉文婷到庭執行職務
中    華    民    國    99    年    8     月    2    日
                  交通法庭審判長法  官  蔡坤湖
                                法  官  呂煜仁
                                法  官  謝昀璉
以上正本證明與原本無異。
如不服本判決應於收受送達後10日內向本院提出上訴書狀，並應
敘述具體理由；其未敘述上訴理由者，應於上訴期間屆滿後20日
內向本院補提理由書（均須按他造當事人之人數附繕本）「切勿
逕送上級法院」。告訴人或被害人如對於本判決不服者，應具備
理由請求檢察官上訴，其上訴期間之計算係以檢察官收受判決正
本之日期為準。
                                書記官  彭自青
中    華    民    國    99    年    8     月    5     日
附錄本案論罪科刑法條
中華民國刑法第284條第1項（過失傷害罪）
因過失傷害人者，處 6 月以下有期徒刑、拘役或 5 百元以下罰
金，致重傷者，處 1 年以下有期徒刑、拘役或 5 百元以下罰金
。
中華民國刑法第185條之4（肇事遺棄罪）
駕駛動力交通工具肇事，致人死傷而逃逸者，處 6 月以上 5 年
以下有期徒刑。

司法院資訊處製作；財團法人民間司法改革基金會備份。
